臺灣苗栗地方法院刑事判決　　　　　　　 100年度易字第36號
公　訴　人　臺灣苗栗地方法院檢察署檢察官
被　　　告　蘇國權
選任辯護人　何邦超律師
上列被告因贓物案件，經檢察官提起公訴（99年度偵字第6005號
），本院判決如下：
    主  文
蘇國權故買贓物，共肆罪，各處有期徒刑陸月，如易科罰金，均
以新臺幣壹仟元折算壹日。應執行有期徒刑壹年拾月，如易科罰
金，以新臺幣壹仟元折算壹日。
    事  實
一、蘇國權係址設在苗栗縣銅鑼鄉中平村中平62之6 號「佳得多
    資源回收場」之負責人，其明知臺灣電力股份有限公司（下
    稱臺電公司）所有之電纜線質地較為堅硬，且該公司架設之
    電纜線常有遭竊，亦廣為新聞媒體所報導，如一般人持該種
    電纜線前往變賣，而未能出示合法來源證明，顯係來路不明
    之贓物，竟仍基於故買贓物之犯意，於民國99年3 、4 月間
    ，先後4 次，以剝完皮之電纜線每公斤新臺幣（下同）160
    元、未剝皮者100 元之低價，向藍凱硯、呂啟明收購如附表
    所示由其等竊取之臺電公司電纜線（電纜線遭竊之時間、地
    點、數量、行竊之人、持贓物前往變賣之人、變賣時間，均
    詳如附表所載，起訴書原載之遭竊時間，業經檢察官當庭更
    正為如附表所示）。嗣經警查獲藍凱硯、呂啟明竊盜等犯行
    後，追查贓物流向，而循線查獲上情。
二、案經苗栗縣警察局苗栗分局報請臺灣苗栗地方法院檢察署檢
    察官偵查起訴。
    理  由
壹、證據能力部分
一、按被告以外之人於偵查中向檢察官所為之陳述，除顯有不可
    信之情況者外，得為證據，刑事訴訟法第159 條之1 第2 項
    著有明文。此係因上開偵查中向檢察官所為之陳述雖仍為審
    判外之陳述，但立法者衡量刑事訴訟法規定檢察官代表國家
    偵查犯罪、實施公訴，依法有訊問被告、證人、鑑定人之權
    ，且實務運作時，偵查中檢察官向被告以外之人所取得之陳
    述，原則上均能遵守法律規定，不致違法取供，其可信性極
    高，為兼顧理論與實務為由，而對「被告以外之人於偵查中
    向檢察官所為之陳述」，例外規定除有顯不可信之情況者外
    ，得為證據。因此刑事訴訟法第159 條之1 第2 項固屬法律
    所規定之證據適格，而具證據能力。然此項得為證據之被告
    以外之人於偵查中向檢察官所為之陳述，必須係已經賦予被
    告或其辯護人在場得以行使詰問權之機會者，始得作為判斷
    之依據，此觀同法第196 條規定「證人已由法官合法訊問，
    且於訊問時予當事人詰問之機會，其陳述明確別無訊問之必
    要者，不得再行傳喚」即明。如檢察官於偵查中訊問被告以
    外之人之程序，被告在場，未予被告或其辯護人行使詰問權
    之機會，除被告於審判程序中明示捨棄詰問權之行使，或有
    刑事訴訟法第159 條之3 所列各款之情形以外，均應傳喚該
    陳述人到庭依法具結，使被告或其辯護人針對該被告以外之
    人於向檢察官所為之陳述，有行使反對詰問權之機會，否則
    該審判外所為陳述，雖屬傳聞證據之例外，仍不得作為認定
    犯罪事實之判斷依據（最高法院98年度台上字第5634號判決
    參照）。查本件證人藍凱硯、呂啟明下列經本院所引用於檢
    察官偵訊中所為之陳述，本院審酌渠等於偵訊時，業經檢察
    官告知具結之義務及偽證之處罰，並命朗讀結文後具結，衡
    情自必小心謹慎以免觸犯偽證罪，且被告及辯護人均未具體
    提出上開證人在偵查中所述有何其他顯不可信之情況以供審
    酌、調查，是就上開證人於偵查中證述之任意性或真實性而
    言，均不具顯不可信之情況；此外，前開證人除呂啟明業經
    本院合法傳拘未獲，而有刑事訴訟法第159 條之3 第3 款之
    情形外，就證人藍凱硯之證詞，已有給予被告及辯護人在審
    判程序中詰問之機會，依上開說明，前開證人於偵查中之證
    述，自得作為認定犯罪事實之判斷依據。
二、次按刑事訴訟法第159 條之5 第2 項規定：「當事人、代理
    人或辯護人於法院調查證據時，知有第159 條第1 項不得為
    證據之情形，而未於言詞辯論終結前聲明異議者，視為有前
    項之同意。」乃係基於證據資料愈豐富，愈有助於真實發現
    之理念，酌採當事人進行主義之證據處分權原則，並強化言
    詞辯論主義，透過當事人等到庭所為之法庭活動，在使訴訟
    程序順暢進行之要求下，承認傳聞證據於一定條件內，得具
    證據適格。此種「擬制同意」，因與同條第1 項之明示同意
    有別，實務上常見當事人等係以「無異議」或「沒有意見」
    表示之，斯時倘該證據資料之性質，已經辯護人閱卷而知悉
    ，或自起訴書、原審判決書之記載而了解，或偵、審中經檢
    察官、審判長、受命法官、受託法官告知，或被告逕為認罪
    答辯或有類似之作為、情況，即可認該相關人員於調查證據
    之時，知情而合於擬制同意之要件（最高法院96年度台上字
    第4174號判決意旨參見）。經查，本判決下列所引用之其餘
    被告以外之人於審判外之陳述（含書面陳述），檢察官、被
    告及辯護人於本院準備程序及審判期日中均未對此部分之證
    據表示異議，且迄至言詞辯論終結前亦未聲明異議，本院審
    酌上開證據資料製作時之情況，尚無違法不當及證明力明顯
    過低之瑕疵，認為以之作為證據應屬適當，揆諸前開規定，
    認該等證據資料均有證據能力。
貳、實體部分
一、訊據被告蘇國權矢口否認有何故買贓物之犯行，辯稱：伊僅
    有與公司行號簽約收購電纜線，並不會向一般個人收購，伊
    從未向藍凱硯、呂啟明收購竊得之臺電公司電纜線，也不認
    識藍凱硯、呂啟明2 人云云。經查：
  (一)另案被告藍凱硯曾單獨或與另案被告呂啟明共同竊取如附表
    所示之臺電公司電纜線之犯罪事實，業經本院以100 年度易
    字第73號判決判處罪刑確定（見本院卷第41-43 頁），且為
    被告所不爭執，此部分事實自堪認定。
  (二)又前揭遭竊之電纜線，均係銷往被告經營之佳得多資源回收
    場，且由被告收購等情，業據證人藍凱硯於偵查中具結證稱
    ：伊在如附表所示4 個地點竊取之電纜線，偷了賣給蘇國權
    ，是偷的隔天賣的，蘇國權知道是贓物，因為伊是整捆賣，
    一進去蘇國權就把鐵門關起來，下完貨、拿完錢後，蘇國權
    再打開鐵門等語（見偵卷第107-108 頁）；並於本院審理時
    具結證稱：如附表所示之竊案，伊對偷的時間已經沒有印象
    ，大概是99年3 、4 月間，在偷完隔天有賣到佳得多資源回
    收場給蘇國權，有剝皮的是150 元，沒剝皮的大約100 元至
    130 元，臺電的電纜線是比較硬，蘇國權應該知道那是臺電
    電纜線，收購時也沒有登記，偷來的線是臺電的，一般店家
    都不會收，伊賣附表所示4 次電纜線時，沒有先打電話聯絡
    ，伊有時是跟呂啟明一起去，有時是呂啟明自己去，伊記不
    清楚，也記不清楚哪一次是伊自己去，呂啟明說在大湖鄉偷
    的2 次是和伊一起拿去賣，這是實在的，伊自己去賣的次數
    和與呂啟明一起去賣的次數差不多，伊還有另案也是拿去賣
    給蘇國權，伊在99年9 月被監聽之前已經和蘇國權見過好幾
    次面，蘇國權收購的價格比一般市價每公斤低2 、30元等語
    明確（見本院卷第50-56 頁）。證人呂啟明亦於偵查中具結
    證稱：伊有賣2 次偷來的臺電電纜線給蘇國權，2 次都有和
    藍凱硯一起去賣，蘇國權知道是贓物，因為賣銅線都要簽名
    ，蘇國權沒讓伊和藍凱硯簽，且蘇國權買的價錢比較低，一
    般剝皮的195 至205 元左右，蘇國權買剝好的是160 元，沒
    剝的是100 元，且臺電的銅線是硬的，每個人都知道這是臺
    電的，2 次伊都是賣有剝皮的，是一綑一綑的完整裸銅，賣
    的這2 次是在附表編號2 、4 所示地點偷的，是偷了之後第
    2 天就去賣，每次賣5 、6 千元，伊事先會用電話和蘇國權
    聯絡，這2 次伊一進去蘇國權就把鐵門關起來，下完貨、拿
    完錢，蘇國權再打開鐵門等語（見偵卷第107 頁）。查被告
    與證人藍凱硯、呂啟明之間並無任何仇恨、糾紛，此為被告
    所自陳（見本院卷第83頁），而證人藍凱硯、呂啟明涉犯之
    竊盜罪，亦無供出贓物去向即可獲得減刑之相關規定，是證
    人藍凱硯、呂啟明既已遭查獲竊盜犯行，實無再冒偽證之重
    責，杜撰不實情節誣陷被告入罪之動機，且證人藍凱硯就附
    表所示之電纜線均係在行竊後隔天即售予被告乙節，前後證
    述均屬一致，另就販售電纜線時被告均會將鐵門關上、未為
    任何資料登記、收購價格低於市價等情節，亦與參與其中2
    次銷贓過程之證人呂啟明所述相符，足認其2 人前揭證詞，
    並無不可採信之處，應屬實情無訛。
  (三)又被告於本院供稱：門號0000000000號電話就伊一個人在用
    ，伊有用來聯絡工作上之事等語（見本院卷第82頁），而被
    告曾以前開門號電話與證人藍凱硯使用之電話，於99年9 月
    28日16時26分4 秒通話，內容為（A 係藍凱硯、B 係被告）
    「A ：老闆我凱硯。B ：是。A ：可以等我到6 點嗎？B ：
    可以。A ：謝謝。B ：6 點半以前啊，再來沒有了。A ：好
    。」，此有通訊監察譯文1 紙在卷可稽（見偵卷第48頁），
    證人藍凱硯亦證稱前開通話內容是另案要聯絡賣電纜線之事
    等語（見本院卷第54頁背面、第55頁）。依前開通訊內容觀
    之，證人藍凱硯僅告知被告其名字與前往時間，被告即知其
    用意，而不需詳加詢問其目的，可知被告與證人藍凱硯在當
    時已有相當之默契，雙方對於交易之內容皆已明瞭，無須多
    言，足認其等顯已認識相當之時日。且由被告與證人藍凱硯
    、及與呂啟明於99年9 月間之雙向通聯紀錄觀之（見偵卷第
    97-98 頁）其間亦不時有通聯往來，益徵被告辯稱不認識藍
    凱硯、呂啟明2 人，未曾與其等有交易往來云云，顯非實情
    。
  (四)辯護人雖為被告辯稱：證人藍凱硯對於認識被告之時點陳述
    前後不一，其證稱於99年3 、4 月間將電纜線賣給被告，又
    於審判中證稱監聽譯文內容是剛開始交易之狀況，在當時方
    與被告有往來云云；且其對於和被告交易物品之前，是否均
    會使用電話聯絡被告，亦有陳述不一之情形；另對於進行交
    易之次數，及是否與呂啟明一同前往之陳述，亦有前後矛盾
    之處，其於偵查中稱有8 、9 次交易行為，於審判中卻稱有
    4 次或5 、6 次，有關與呂啟明一起去幾次之陳述亦相互矛
    盾；再對於所賣之電纜線是否有剝皮，亦陳述不一。且證人
    藍凱硯、呂啟明相互之間，對於要去賣電纜線前是否會先打
    電話，且所賣之電纜線有無剝皮，所述亦彼此矛盾不符，顯
    然不足採信；此外檢察官就指控之4 次行為時間點，未能提
    出通聯紀錄，無法證明被告有故買贓物之行為等語。
  (五)然按證人所為之供述證言，係由證人陳述其所親身經歷事實
    之內容，而證人均係於體驗事實後之一段期間，方於警詢或
    檢察官偵訊時為陳述，更於其後之一段期間，始於審判中接
    受檢、辯或被告之詰問，受限於人之記憶能力及言語表達能
    力有限，本難期證人於警詢或檢察官偵訊時，能鉅細無遺完
    全供述呈現其所經歷之事實內容，更無從期待其於法院審理
    時，能一字不漏完全轉述先前所證述之內容。因此，詰問規
    則方容許遇有「關於證人記憶不清之事項，為喚起其記憶所
    必要者」、「證人為與先前不符之陳述時，其先前之陳述」
    之情形時，即使為主詰問亦可實施誘導詰問（刑事訴訟法第
    166 條之1 第3 項第3 款、第6 款參照），以喚起證人之記
    憶，並為精確之言語表達。從而，經交互詰問後，於綜核證
    人歷次陳述之內容時（包括檢察官偵訊時之陳述、法院審理
    時之陳述，以及於容許警詢陳述做為證據時之警詢內容），
    自應著重於證人對於待證事實主要內容之先後陳述有無重大
    歧異，藉此以判斷其證言之證明力高低，不得僅因證人所供
    述之部分內容不確定，或於交互詰問過程中，就同一問題之
    回答有先後更正或不一致之處；或證人先前證述之內容，與
    其於交互詰問時所證述之內容未完全一致，即全盤否認證人
    證言之真實性。故證人之供述證言，前後雖稍有參差或互相
    矛盾，事實審法院非不可本於經驗法則，斟酌其他情形，作
    合理之比較，定其取捨，此有最高法院97年度台上字第96號
    判決要旨可參。是以，交互詰問之功能，即藉由建構、彈劾
    、確認等反覆問答過程，促證人忠於記憶為懇切並合於事實
    、情理之陳述，以發現真實，詰問過程中證人或有些許不一
    致之陳述，經交互詰問後，於綜合證人歷次陳述之內容時，
    不得僅因證人於審理中之證詞，較警詢或檢察官偵訊時證述
    內容更為詳盡，或無法回想，抑或有所遲疑，即全盤否認證
    人證詞之真實性。
  (六)經查，證人藍凱硯、呂啟明就有關其等竊得如附表所示電纜
    線後之流向，製作警詢、偵訊筆錄之時，分別係99年10月及
    同年12月間，相距如附表所示之竊盜時間，已相隔半年以上
    ，且販售之次數尚非止一次，證人藍凱硯更證稱：包含附表
    所示地點以外之竊盜案件，伊一共賣給被告共8 、9 次等語
    （見偵卷第106 頁），是以，因事隔多時且販賣次數非少，
    本難期待證人藍凱硯、呂啟明就其等如附表所示販賣電纜線
    之交易過程，包括各次交易之前是否均有以電話聯絡、各該
    次販賣電纜線時有無剝皮等細節事項，均能清楚記憶、詳細
    陳述無訛。而偵查中經檢察官提示證人藍凱硯、呂啟明之竊
    盜時地相關資料供其等閱覽辨認後，證人藍凱硯、呂啟明對
    於如附表編號2 、4 所示地點竊得之電纜線，是其等一同前
    往佳得多資源回收場販賣予被告，均堅證不移（見偵卷第10
    7-108 頁）；證人藍凱硯對於如附表編號1 、3 所示地點竊
    得之電纜線，是由其單獨前往販賣予被告乙節，亦甚為篤定
    （見偵卷第108 頁）。且證人藍凱硯於本院審判程序中，亦
    明確證稱如附表所示之電纜線，確實均販賣予被告無訛，業
    如前述；其在本院交互詰問過程中，雖時有表示相關交易細
    節現已不復記憶等語（見本院卷第50、52、52頁背面、54頁
    ），然因證人藍凱硯於本院證述之時，距如附表所示之行竊
    、販售贓物時間，已達1 年之久，是其對於相關細節多有遺
    忘，亦合於常情。又被告與證人藍凱硯為前開通訊監察譯文
    內容所示之通話時，已認識相當之時日，此經本院論述如前
    ，證人藍凱硯於本院審判程序中就辯護人詰問該監聽譯文是
    否為剛開始交易之狀況，雖為肯定之答覆（見本院卷第51頁
    背面），然此顯係對於通聯時間有所混淆而誤為陳述，此由
    證人藍凱硯旋又證稱：因為伊還有涉嫌其他的，如附表所示
    的4 次是沒有打電話，99年9 月間的通訊內容是另案的情形
    等語（見同卷第52、55頁），亦可知悉。依上說明，本院衡
    諸被告藍凱硯除出售如附表所示之電纜線共4 次外，尚涉及
    多起另案行竊、銷贓電纜線之行為，且案發後至今，經過之
    時間甚長，其對於與被告交易之細節或有遺忘或無法確定，
    亦能理解，辯護人僅以證人藍凱硯就販賣電纜線之交易細節
    事項，有若干前後陳述不一或與證人呂啟明相互矛盾之情，
    即認其等之證述均完全虛偽不可採信，實過於以偏蓋全，自
    為本院所不採。至如附表所示4 次交易行為時間點，檢察官
    雖未提出通聯紀錄證明被告有先與證人藍凱硯或呂啟明聯繫
    ，惟本院認為依證人藍凱硯、呂啟明之證述內容，其等證稱
    有將如附表所示電纜線販售予被告之情形，並無不可採信之
    處，縱此部分並無相關通聯紀錄可資佐證，亦不致使本院為
    相異之認定，附此敘明。
  (七)再觀之證人藍凱硯、呂啟明所述之雙方交易方式，被告收購
    電纜線時並未登記，也未要求其等簽名，一進去被告就將鐵
    門關起來，下完貨、拿完錢後，再打開鐵門等情，顯然與被
    告自陳一般正常交易均需登記時間、數量、交易對象，且只
    向簽約之公司行號收購電纜線之情形不符（見本院卷第82頁
    ），足徵被告以悖於常情之方式收購前開電纜線，確實有意
    隱匿雙方之交易行為，降低該交易曝光之風險。證人藍凱硯
    亦證稱：因為偷來的線是臺電的，一般店家都不會收，被告
    開設之回收場是伊朋友介紹的，朋友告訴伊這家會收等語（
    見本院卷第50頁背面、51頁），益顯被告對於如附表所示電
    纜線之來源是臺電公司遭竊之贓物乙節，了然於胸，明知均
    屬贓物而故買之，至為灼然。
  (八)綜上所述，本案事證明確，被告所辯均屬卸責之詞，無一可
    採，其犯行堪予認定，應予依法論科。
二、核被告蘇國權所為，均係犯刑法第349 條第2 項故買贓物罪
    ，被告如附表所示4 次犯行，犯意各別，行為互殊，應予分
    論併罰。爰審酌被告甫因故買贓物多次，於98年10月1 日經
    法院判處應執行有期徒刑1 年確定，有臺灣高等法院被告前
    案紀錄表在卷可參，竟仍未能警惕、悔改，不思正當經營其
    所開立之資源回收場，明知藍凱硯及呂啟明所販賣之電纜銅
    線，均屬贓物，卻起貪念，多次故買入手轉賣牟利，造成被
    害人損失無法追回，並助長行竊歪風，實應嚴懲，又其犯後
    一再推諉罪責，毫無悔意，犯後態度難認良好，兼衡被告犯
    罪之動機、手段、智識程度、生活狀況等一切情狀，量處如
    主文所示之刑，及定其應執行之刑，並均諭知易科罰金之折
    算標準，以示懲儆。至扣案之門號0000000000號行動電話1
    支，雖係被告蘇國權所有，但尚未有足夠之證據可證係供被
    告犯本案4 次故買贓物罪所用之物，爰不予宣告沒收。
據上論斷，應依刑事訴訟法第299 條第1 項前段，刑法第349 條
第2 項、第41條第1 項前段、第8 項、第51條第5 款，刑法施行
法第1 條之1 第1 項、第2 項前段，判決如主文。
本案經檢察官盧美如到庭執行職務。
中    華    民    國   100    年    7     月    12    日
                  刑事第三庭  審判長法  官  柳章峰
                                    法  官  許蓓雯
                                    法  官  顏苾涵
以上正本證明與原本無異。
如不服本判決應於收受判決後10日內向本院提出上訴書狀，並應
應敘述具體理由。其未敘述上訴理由者，應於上訴期間屆滿後20
日內向本院補提理由書(均須按他造當事人之人數附繕本)「切勿
逕送上級法院」。
中    華    民    國   100    年    7     月    12    日
如不服本判決應於送達後10日內向本院提出上訴狀
                                    書記官  涂村宇
附錄本判決論罪科刑法條
中華民國刑法第349條
（普通贓物罪）
收受贓物者，處 3 年以下有期徒刑、拘役或 5 百元以下罰金。
搬運、寄藏、故買贓物或為牙保者，處 5 年以下有期徒刑、拘
役或科或併科 1 千元以下罰金。
因贓物變得之財物，以贓物論。
附表：
  ┌─┬──────┬────────┬─────┬────┬─────┬────┐
  │編│竊盜時間    │竊盜地點        │數量      │行竊之人│持贓物前往│變賣時間│
  │號│（民國）    │                │          │        │變賣之人  │        │
  ├─┼──────┼────────┼─────┼────┼─────┼────┤
  │1 │99年3 、4 月│苗栗縣獅潭鄉新豐│不詳      │藍凱硯  │藍凱硯    │行竊得手│
  │  │間某日某時  │村12號（獅潭幹10│          │        │          │後翌日  │
  │  │            │8左支電桿）     │          │        │          │        │
  ├─┼──────┼────────┼─────┼────┼─────┼────┤
  │2 │99年3 、4 月│苗栗縣大湖鄉義和│長50公尺  │藍凱硯  │藍凱硯    │行竊得手│
  │  │間某日凌晨1 │村淋漓坪（大湖幹│（共3 條）│呂啟明  │呂啟明    │後翌日  │
  │  │時至2 時許  │268支電桿）     │          │        │          │        │
  │  │            │                │          │        │          │        │
  ├─┼──────┼────────┼─────┼────┼─────┼────┤
  │3 │99年3 、4 月│苗栗縣卓蘭鎮景山│不詳      │藍凱硯  │藍凱硯    │行竊得手│
  │  │間某日某時  │里大坪林段88-930│          │        │          │後翌日  │
  │  │            │地號（朝南幹66支│          │        │          │        │
  │  │            │9電桿）         │          │        │          │        │
  ├─┼──────┼────────┼─────┼────┼─────┼────┤
  │4 │99年3 、4 月│苗栗縣大湖鄉興榮│不詳      │藍凱硯  │藍凱硯    │行竊得手│
  │  │間某日某時  │段167之321地號（│          │        │呂啟明    │後翌日  │
  │  │            │東榮幹26左10支電│          │        │          │        │
  │  │            │桿）            │          │        │          │        │
  └─┴──────┴────────┴─────┴────┴─────┴────┘